臺灣桃園地方法院交通事件裁定　　　　100年度交聲字第745號
原處分機關　交通部公路總局新竹區監理所中壢監理站
異　議　人　黃吉菘
即受處分人
上列受處分人因違反道路交通管理處罰條例案件，對於交通部公
路總局新竹區監理所中壢監理站民國100 年9 月26日所為之壢監
裁字第裁00-000000000號裁決處分，聲明異議，本院裁定如下：
    主    文
異議駁回。
    理    由
一、原處分意旨略以：異議人即受處分人黃吉菘於民國100 年8
    月10日下午20時59分許，騎乘車牌號碼TW7-819 號輕型機車
    ，在桃園縣中壢市○○○路與幸福路口，因有「闖紅燈（左
    轉幸福街）」之違規行為，為警當場攔停並製單舉發；嗣因
    異議人於上述駕駛行為時，機車駕照繳送原處分機關執行吊
    扣中（吊扣期間於98年11月30日至100 年11月29日止），原
    處分機關遂於100 年9 月9 日以竹監壢裁字第530017052 號
    通知單舉發異議人有「駕駛執照吊扣期間駕車」之違規行為
    ，嗣經異議人陳述意見後，原處分機關另於100 年9 月26
    號以壢監裁字第裁00-000000000號裁決書，依道路交通管理
    處罰條例第21條第1 項第5 款、第4 項後段（裁決書漏載）
    之規定，裁處罰鍰新臺幣（下同）6,000 元，並吊銷駕駛執
    照，且1 年內不得考領駕駛執照等語。
二、聲明異議意旨略以：依據道路交通安全規則第61條第1 項第
    4 款之規定，已領有小型車駕駛執照者，得駕駛輕型機器腳
    踏車，本人前因駕駛機車酒駕遭吊扣重型機車2 年期間，依
    上開道安規則規定，應仍得以小型車駕駛執照，駕駛輕型機
    車，請法院依法撤銷原處分等語。
三、按汽車駕駛人，駕駛執照吊扣期間駕駛機器腳踏車者，處
    6,000 元以上12,000元以下罰鍰，並吊銷其駕駛執照，道路
    交通管理處罰條例第21條第1 項第5 款、第4 項後段分別定
    有明文。又汽車駕駛人，曾依上開規定吊銷駕駛執照者，1
    年內不得考領駕駛執照，復為同條例第67條第3 項所明定。
    次按汽車駕駛人，因違反道路交通管理處罰條例及道路交通
    安全規則之規定，受吊銷駕駛執照處分時，吊銷其執有各級
    車類之駕駛執照，此據該條例第68條第1 項規定甚明。
四、經查：
  (一) 異議人於98年11月28日，騎乘車牌號碼TW7-819號輕型機
       車，因酒駕肇事而致人受傷遭原處分機關吊扣重型機車
       駕照2 年（吊扣期間自98年11月30日起至100 年11月29
       日止），及於100 年8 月10日，騎乘上開機車，於桃園
       縣中壢市○○○路與幸福路口，因有「闖紅燈（左轉幸
       福路）」之違規行為，為警攔停舉發時，異議人之普通
       重型駕照正於吊扣期間等情，為異議人所不爭執，且有
       前揭舉發違反道路交通管理事件通知單、裁決書及汽、
       機車駕照基本資料、違規查詢報表各1 份附卷可稽，是
       受處分人於上開時、地，確有於重型機車駕駛執照吊扣
       期間仍駕駛輕型機車之事實，堪可認定。
 （二）按汽車駕駛人之駕駛執照吊扣期間駕駛機器腳踏車者，
       處6,000 元以上12,000以下罰鍰，並吊銷其駕駛執照，
       道路交通管理處罰條例第21條第1 項第5 款、第4 項定
       有明文。次按94年12月14日修正，並自95年3 月1 日施
       行前之道路交通管理處罰條例第68條規定：汽車駕駛人
       因違反本條例及道路交通安全規則之規定，受吊扣或吊
       銷駕駛執照處分時，吊扣或吊銷其持有各級車類之駕駛
       執照，其所指「吊扣或吊銷各級車類之駕駛執照」，除
       指道路交通安全規則第53條分類所指之駕駛執照外，亦
       應包括第61條所准予駕駛較低級車類之駕駛資格。故重
       型機車駕駛人其駕駛執照如經吊扣處分，雖其仍持有汽
       車駕駛執照，且道路交通安全規則第61條第1 項第4 款
       亦規定：「已領有小型車駕駛執照者，得駕駛輕型機器
       腳踏車」，然其駕駛輕型機車之資格既已依上開道路交
       通管理處罰條例第68條及道路交通安全規則第61條第1
       項第5 款之規定，因重型機車駕照之同時亦受吊扣，即
       不因其另擁有汽車執照而解除（交通部89年2 月29日
       交路字第002125號函參照) 。嗣道路交通管理處罰條例
       第68條於94年12月14日修正，並自95年3 月1 日施行。
       修正時考量原條文之立法理由在於違規行為對道路交通
       秩序之維持及道路交通安全已生較大之影響，故規定吊
       扣或吊銷其持有各級車類之駕駛執照，以限制其繼續駕
       車行駛道路之權利，因係屬駕駛行為之限制，從而並不
       因所持駕駛執照種類不同而有所差異。然於修正上述條
       文時，因一併考量「原條文將違法或違規駕駛人所持有
       各級車類之駕駛執照一併吊扣或吊銷，失之過酷，影響
       人民工作及生活甚鉅」，故修正後之道路交通管理處罰
       條例第68 條 則改為「汽車駕駛人，因違反本條例及道
       路交通安全規則之規定，受吊銷駕駛執照處分時，吊銷
       其持有各級車類之駕駛執照」，亦即將道路交通管理處
       罰條例第68 條 原有條文中之「吊扣或」3 字予以刪除
       （立法院交通委員會94年10月5 日臺立交字第
       0942400153號函附道路交通管理處罰條例第68條審查報
       告參照）。參酌上揭立法過程暨立法理由，可知最終條
       文係採折衷之見解而有意排除吊扣駕駛執照，亦即於吊
       銷駕駛執照時，仍著重於違規行為影響道路交通秩序與
       安全較鉅，故吊銷行為人持有之各級車類駕駛執照，以
       完全限制其繼續駕車行駛道路之權利；然於吊扣駕駛執
       照時，則因違規行為影響道路交通秩序與安全較為輕微
       ，考量對於人民工作及生活之程度，應僅吊扣行為人違
       法或違規當時所駕駛車輛層級之駕駛執照。則就此修法
       過程以觀，雖現行道路交通管理處罰條例第68條已排除
       吊扣駕駛執照應一併吊扣其所持有各級車類之駕駛執照
       ，惟若細酌上開修法過程以及理由，可知該條文之所以
       刪除關於吊扣之情形，主要係因違規人於持有較高級之
       駕駛執照（如大客車），若於駕駛次級之車輛（如自小
       客車）違規，須遭吊扣次級駕駛執照時，因監理機關採
       「一照管理原則」，致違規人無次級之駕駛執照（即自
       小客車）可供吊扣，於此情形若逕而吊扣其較高級之駕
       駛執照（即大客車），恐對人民之生活工作權產生重大
       影響，是該吊扣駕駛執照之效力範圍始應受限。然違規
       人駕駛較高級之車種（如大客車）因違規而遭吊扣較高
       級之駕駛執照（即大客車），依道路交通安全規則第61
       條第1 項各款之規定，應一併限制其駕駛次級車輛之資
       格（如吊扣大客車或重型機車駕駛執照，亦一併限制其
       駕駛自小客車及輕型機車之資格），尚與上述影響人民
       之生活工作權無涉。否則於上開所舉之情形（即吊扣重
       型機車駕駛執照），若駕駛人仍得持普通小型車駕照駕
       駛輕型機器腳踏車，豈非任由人民依脫法之方式致原吊
       扣重型機車駕駛執照之行政處分無法產生其應有效力。
       則道路交通管理處罰條例中吊扣重型機器腳踏車駕駛執
       照之規定即形同具文，當非立法本意。
 （三）本案異議人雖另考領有小型車駕駛執照，惟依上開說明
       ，其普通重型機車之駕駛執照既遭吊扣，依立法及行政
       處分之目的，即係限制異議人駕駛普通重型機車及較次
       級之輕型機車之資格，亦即於普通重型機車駕駛執照遭
       吊扣期間，不得騎乘重型機車及輕型機車。況交通部公
       路總局新竹區監理所送達予異議人之駕駛執照吊扣執行
       單，其上亦明載：「吊扣期間駕車者，依第21條第5 款
       之規定處罰」，此亦有交通部公路總局新竹區監理所98
       年11月30日桃監稽違字第DB0000000-00號駕駛執照吊扣
       執行單在卷可查，受處分人仍執前詞聲明異議，自無理
       由。
五、綜上所述，本件異議人於前述時間確有「駕駛執照吊扣期間
    駕駛機器腳踏車」之違規行為甚明。是原處分機關據以援引
    依道路交通管理處罰條例21條第1 項第5 款、第4 項後段、
    第67條第3 項之規定，裁處異議人罰鍰6,000 元，並吊銷其
    執有各級車輛之駕駛執照，且1 年內不得考領駕駛執照，經
    核並無不當或違法。是本件異議人之異議無理由，應予駁回
    。
據上論斷，應依道路交通事件處理辦法第18條，裁定如主文。
中    華    民    國   100    年    10    月    11    日
                       交通法庭  法  官    陳麗芬
以上正本證明與原本無異。
如不服本裁定，應於裁定送達後5 日內向本院提出抗告狀。
                                 書記官    謝雅茹
中    華    民    國   100    年    10    月    13    日